臺灣新北地方法院三重簡易庭民事判決
111年度重簡字第630號
原      告  陳均瑋  
被      告  許瑞祥  

訴訟代理人  雷皓明律師
複代理人    徐棠娜律師
上列當事人間請求確認本票債權不存在事件，於民國111年8月2
日言詞辯論終結，本院判決如下：
    主  文
原告之訴駁回。
訴訟費用由原告負擔。
    事  實  及  理  由
一、按確認法律關係之訴，非原告有即受確認判決之法律上利益
    者，不得提起之，民事訴訟法第247條第1項定有明文。所謂
    即受確認判決之法律上利益，係指法律關係存否不明確，原
    告主觀上認其在法律上之地位有不安之狀態存在，此種不安
    之狀態，能以確認判決將之除去者而言。本件原告主張被告
    持有原告所簽發如附表所示本票2紙（下稱系爭本票）向臺
    灣嘉義地方法院聲請本票裁定（臺灣嘉義地方法院110年度
    司票字第1659號民事裁定，下稱系爭本票裁定），然系爭本
    票所擔保之借款債權，未屆清償期限，原告享有期限利益，
    被告自不可提前主張本票之債權，則此項法律關係存在與否
    即因兩造間有所爭執而不明確，被告並得持系爭本票裁定聲
    請強制執行原告之財產，致原告在私法上地位有受侵害之危
    險，原告復得因本訴訟獲勝訴判決之結果取得對抗被告行使
    票據權利之依據，是原告提起本件訴訟，自有受確認判決之
    法律上利益，合先敘明。
二、本件原告經合法通知，無正當理由未於最後言詞辯論期日到
    場，經核無民事訴訟法第386條各款所列情形，爰依被告之
    聲請，由其一造辯論而為判決。
三、原告起訴主張：被告雖持系爭本票聲請系爭本票裁定獲准在
    案，然查，原告曾向被告借貸二筆款項，並簽立借款契約及
    系爭本票，載明借款期間及利息：⑴民國109年5月30日借款
    新臺幣（下同）30萬元（下稱第一筆借款），借款期間109
    年5月30日至112年4月30日，期滿乙方應連同本利向曱方全
    部清償，並簽立面額46萬2,000元之系爭編號1本票；⑵110年
    1月8日借款20萬元（下稱第二筆借款），借款期間110年1月
    8日至112年12月8日，期滿乙方應連同本利向甲方全部清償
    ，簽立面額38萬8,000元之系爭編號2本票，系爭本票未區分
    本金與利息，合寫入本票之金額，然均未屆清償期限，原告
    享有期限利益，被告自不可提前主張本票之債權，被告逕聲
    請系爭本票裁定，實違反借款約定。是系爭本票之原因關係
    債權未屆清償期，系爭本票債權並不存在。為此，爰提起本
    件訴訟，訴請判決確認被告持有系爭本票對原告之票據債權
    不存在。
四、被告則請求駁回原告之訴，並辯稱如下：  
（一）原告於109年5月30日向被告借款30萬元即第一筆借款，被
      告以現金交付借款30萬元予原告，兩造約定原告應按月於
      每月10號返還借款本金5,000元及利息4,500元至清償為止
      ，如未遵期清償，原告願逕受強制執行，並負擔被告為行
      使權利所生之一切費用（包括但不限於律師費），此有兩
      造於同日簽訂之借款契約可證，原告並於同日簽發系爭編
      號1本票予被告，用以擔保被告因借款契約所生債權。原
      告又於110年1月8日向被告借款20萬元即第二筆借款，被
      告以現金交付借款20萬元予原告，兩造約定原告應按月於
      每月10號返逮借款本金12,500元及利息3,000元至清償為
      止，如未遵期清償，原告願逕受強制執行，並負擔被告為
      行使權利所生之一切費用（包括但不限於律師費），此有
      兩造於同日簽訂之借款契約可證，原告並於同日簽發系爭
      編號2之本票予被告，用以擔保被告因借款契約所生之債
      權。
（二）承前所述，系爭本票係為擔保被告因第一、二筆借款之借
      款契約所生債權，包含借款本金及利息、為行使權利所生
      之費用等債權，故系爭本票之票面金額均大於借款金额，
      而兩造約定如原告未遵期於每月10號給付借款本金及利息
      ，被告可逕對原告強制執行，係指如原告来按月給付款項
      ，被告即得持原告簽發之本票，就票面金额全額聲請本票
      裁定並聲請強制執行，即原告若未依約還款即喪失期限利
      益，應就所有借款本息負清償責任。
（三）查原告於兩次向被告借款後，均未依約於每月10號返還借
      款本金及利息予被告，依據前開二份借款契約第5條之約
      定，原告若未依約還款即喪失期限利益，應就所有借款本
      息負清償貴任，被告自得持原告簽發之系爭本票聲請本票
      裁定，並對原告聲請強制執行，原告起訴主張借款未屆清
      償期，其享有期限利益云云，顯無足採。
（四）退步言之，縱認原告對於被告之借款享有期限利益（假設
      語，被告否認），惟系爭本票之债權並不因原因債權約定
      分期給付而受影響，原告主張系爭本票之債權不存在，顯
      無理由：查第一筆借款截至111年5月份，已屆期之借款本
      息為22萬8,000元；第二筆借款之借款本息24萬8,000元，
      則已全部到期，而被告因原告未遵期還款，為行使權利向
      原告催討，已支出9萬6,000元之律師費。是系爭本票所擔
      保之債權已屆清償期之金額為57萬2,000元【計算式：228
      ,000+248,000+96,000=572,000】，原告主張其仍享有期
      限利益云云，要無可採。況依據臺灣高等法院105年度重
      上字第578號民事判決意旨，原因債權縱有分期給付之約
      定，亦僅係被告就尚未屆清償期之債權，不得請求原告給
      付，尚不得謂該未屆清償期之債權不存在，原告主張系爭
      本票債權就借款債權尚未屆清償期部分，其本票債權不存
      在云云，委無足採。
五、法院之判斷：
（一）原告主張其係於109年5月30日及110年1月8日向被告借貸
      第一、二筆借款而簽發借款契約二紙及系爭本票之事實，
      為被告所自認，洵堪採信。
（二）又原告主張系爭本票所擔保之借款債權尚未屆清償期，原
      告享有期限利益，被告不可提前主張本票債權，系爭本票
      債權應不存在等語，則為被告以前詞置辯，查:
   1、觀諸兩造針對第一筆借款所簽立借款契約第2條約定:「借
      貸期間自民國109年5月30日起至112年4月30日止，期滿乙
      方（被告）應連同本利向甲方（原告）全部清償，不得藉
      故拖延。」、第3條約定:「本借貸利息以每月利率百分之
      1.5計算之，每月10號固定匯款本金5000元及利息4500元
      ，共計9500元至甲方指定銀行帳戶，不得藉故拖延。」、
      第5條約定「乙方每月10號如有不清償本金加利息共計9,5
      00元時，願逕受強制執行，絕無異議，並應負擔甲方（即
      被告）因此所受之全部損害及行使權利所生之一切費用（
      包括但不限於律師費、訴訟費及強制執費用）。」，及第
      二筆借款所簽立借款契約第2條約定:「借貸期間自民國11
      0年1月8日起至112年12月8日止，期滿乙方（被告）應連
      同本利向甲方（原告）全部清償，不得藉故拖延。」、第
      3條約定:「本借貸利息以每月利率百分之1.5計算之，每
      月10號固定匯款本金12500元及利息3000元，共計15000元
      至甲方指定銀行帳戶，不得藉故拖延。」、第5條約定「
      乙方每月10號如有不清償本金加利息共計15000元時，願
      逕受強制執行，絕無異議，並應負擔甲方（即被告）因此
      所受之全部損害及行使權利所生之一切費用（包括但不限
      於律師費、訴訟費及強制執費用）。」，兩造除約明第一
      、二筆借款之清償期限、利息、分期還款之期間及方式外
      ，並未約定有如未按期給付本息，喪失期限利益，應立即
      清償全部借款之相關文字，應認原告縱未依約以每月分期
      方式返還本息，其應清償全部第一筆借款及第二筆借款之
      清償期限仍為112年4月30日及112年12月8日。是原告主張
      系爭本票所擔保之第一、二筆借款債權，均未屆清償期限
      ，洵屬有據。
　 2、惟按債之發生與債之給付期不同，債權定有給付期限者，
      其債權人固應於約定之期限屆至時始得向債務人為請求，
      但究不能因其期限尚未屆至即謂該債權不存在（最高法院
      87年度台上字第777號民事裁判意旨參照）。系爭本票確
      係原告所簽發用以擔保其對被告所負之第一、二筆借款債
      務（含借款本金、每月利率百分之1.5計算之利息、未依
      約分期還款所生之全部損害及行使權利所生一切費用【含
      律師費、訴訟費及強制執行費用】），已如前述，此即系
      爭本票之原因關係債權，縱認兩造所約定之清償期限尚未
      屆至，揆諸前開說明，亦僅係原告就該債權之給付期限尚
      未屆至，非謂被告之債權即不存在，況且，被告之債權除
      屆期之借款本金、利息外，仍待列計其因原告未依約分期
      還款所受損害及行使權利所生一切費用。是原告以被告之
      原因關係債權未屆清償期為由，主張系爭本票債權不存在
      ，要無可採。
（三）從而，原告訴請確認被告持有系爭本票對原告之本票債  
      權權不存在，為無理由，應予駁回。
（四）本件判決事證基礎已臻明確，原告其餘主張、陳述及所提
      證據，經本院審酌後，認與判決結果已無影響，爰不再一
      一論述，併予敘明。
六、訴訟費用負擔之依據：民事訴訟法第78條。
中　　華　　民　　國　　111 　年　　8 　　月　　16　　日
                  臺灣新北地方法院三重簡易庭
                      法      官  葉靜芳
以上正本係照原本作成。
如不服本判決，應於收受送達後20日內向本庭（新北市○○區○
○路0 段000 號）提出上訴狀並表明上訴理由，如於本判決宣示
後送達前提起上訴者，應於判決送達後20日內補提上訴理由書（
須附繕本），未依上揭期間補提合法上訴理由者，法院得逕以裁
定駁回上訴。如委任律師提起上訴者，應一併繳納上訴審裁判費
。 
中　　華　　民　　國　　111 　年　　8 　　月　　16　　日
                      書  記  官  陳君偉



附表        編 發票日 票面金額 到期日 利息起算日 票據號碼 備考 號  （新臺幣）  (提示日)   1 109年5月30日 462,000元 未記載 109年5月30日 TH0000000  2 110年1月8日 308,000元 未記載 110年1月8日 TH0000000